【裁判字號】    88,訴,1374
【裁判日期】    890509
【裁判案由】    強盜
【裁判全文】
臺灣臺南地方法院刑事判決                        八十八年度訴字第一三七四號
    公  訴  人  臺灣台南地方法院檢察署檢察官
    被      告  乙○○
    選任辯護人  鄭和傑
右列被告因強盜案件，經檢察官提起公訴（八十八年度營偵字第一七六三號），本院
判決如左：
    主  文
乙○○攜帶凶器意圖為自己不法之所有，而搶奪他人之動產，因脫免逮捕，當場施以
脅迫，處有期徒刑伍年肆月。扣案之瑞士刀壹支、安全帽壹只、口罩壹件及手套壹雙
，均沒收。
    事  實
一、乙○○意圖為自己不法之所有，於民國八十八年十一月十九日十二時許，騎乘車
    號ＯＢＡ—四四０號重型機車至台南縣新營市○○路二０五號丙○○小兒科診所
    處，將機車熄火放置於診所外，但將鑰匙留置車上，預備隨時可以逃逸。頭戴其
    所有之安全帽，並以口罩蒙面，且戴手套，復攜帶其所有，客觀上足以對人之生
    命身體具有侵害危險性之瑞士刀一把，進入前揭診所內，並直入丙○○之辦公室
    內。乘丙○○正在講電話，不及防備，公然掠取其放置於抽屜內，內裝新台幣（
    下同）二萬二千八百八十二元之皮包一只。旋為丙○○趨前出手攔阻，欲逮捕乙
    ○○，詎乙○○為脫免逮捕，竟當場出示前揭瑞士刀脅迫丙○○，致其心生畏懼
    而鬆手任令乙○○離去。嗣經丙○○診所護士甲○○高喊捉賊，並經丙○○追趕
    ，乙○○於診所附近為警察查獲，並扣得內裝二萬二千八百八十二元之皮包一只
    及其所有供犯罪所用之瑞士刀一把、安全帽一頂、口罩一個及手套一雙。
二、案經台南縣警察局新營分局報告臺灣台南地方法院檢察署檢察官偵查起訴。
    理  由
一、右揭犯罪事實訊據被告固坦承有拿取被害人皮包及當場出示瑞士刀之舉，惟辯稱
    其並無搶奪犯意，辯護意旨亦稱：被告原有精神方面疾病，行為當時，已至精神
    耗弱之情形云云。惟查：(1)右揭犯罪事實，業據被害人丙○○指述歷歷，並經證
    人即當時在場目睹之甲○○證述明確，且有被害人所立之贓物認領保管單一紙在
    卷可憑，復有被告行搶時所用之安全帽、口罩、手套及瑞士刀各件扣案可稽。(2)
    被告當日行搶時，頭戴安全帽、口罩以避免為人認出，且戴手套不留指紋，並於
    行搶前將鑰匙留於機車上，預備隨時可以逃離現場；而當被害人欲逮捕被告時，
    亦知持刀反抗；且經逮捕後，於偵查中及羈押前之訊問時，均能就行搶動機、經
    過完整陳述，觀諸被告此等種種情狀，尚難認被告於行搶之際，已有精神耗弱之
    狀況。且本院亦函請行政院衛生署台南醫院鑑定被告之精神狀況，亦認並未發現
    被告有明顯之器質性腦症與精神病現象，有該院八十九年二月十九日之八十九南
    醫醫字第０八五七號函在卷足憑，被告所辯，尚不足採。又該鑑定報告雖提及無
    法確定被告是否有記憶缺失之病症，惟被告是否具有完全之責任能力，係以行為
    當時是否有精神耗弱等阻卻責任能力事由為定，與事後能否記憶當時情形無涉，
    辯護人請求再行鑑定被告精神狀況，本院認尚無此必要，附此敘明。本件事證明
    確，被告犯行堪以認定，應依法論科。
二、查被告攜帶客觀上足以危害他人之生命、身體之凶器瑞士刀一把，搶奪被害人財
    物並已置於己力支配下，於為被害人發現之際，意圖脫免逮捕而當場對被害人出
    示瑞士刀，施以脅迫，核被告所為係犯刑法第三百三十條第一項加重準強盜罪。
    爰審酌被告犯罪後坦承不諱、與被害人達成和解，被害人亦表願意原諒被告，犯
    罪後態度良好等一切情狀，量處如主文所示之刑。扣案之瑞士刀、雖經被告供稱
    其兄釣魚所用，然被告亦自承均為其所使用，被告復未舉證該瑞士刀為其兄所有
    ，被告所辯係其兄所有云云，尚不可採。從而，扣案之瑞士刀一支、安全帽一只
    、口罩一件及手套一雙，係被告所有且為供犯罪所用之物，均應予以沒收。
據上論斷，應依刑事訴訟法第二百九十九條第一項前段，刑法第三百三十條第一項、
第三十八條第一項第二款，判決如主文。
本案經檢察官劉聰熙到庭執行職務。
中      華      民      國    八十九    年      五      月      九      日
                                  臺灣臺南地方法院刑事第四庭
                                          法  官    張  意  聰
                                          法  官    吳  坤  芳
                                          法  官    卓  穎  毓
右正本證明與原本無異。
如不服本判決，應於判決送達後十日內，向本院提出上訴狀。
                                          書記官    黃  子  起
中      華      民       國   八十九     年     五      月      十      日
附錄法條：
刑法第三百三十條第一項
犯強盜罪而有第三百二十一條第一項各款情形之一者，處五年以上十二年以下有期徒
刑。


司法院資訊處製作；財團法人民間司法改革基金會備份。
